【裁判字號】    99,抗,147
【裁判日期】    991022
【裁判案由】    聲明異議（假扣押）
【裁判全文】
臺灣高等法院臺南分院民事裁定  99年度抗字第147號
抗  告  人  黃敏郎
抗告人因與相對人卓世傑間請求侵權行為損害賠償事件，抗告人
聲請假扣押，對於中華民國99年8月31日台灣台南地方法院所為
裁定（99年度事聲字第56號），提起抗告，本院裁定如下：
    主  文
抗告駁回。
抗告訴訟費用新台幣壹仟元由抗告人負擔。
    理  由
一、抗告意旨略以：原裁定駁回抗告人假扣押之聲請，無非係以
    抗告人所提出第三人洪啟能所出具之證明書，僅泛陳：最近
    得悉相對人擬移轉財產進行脫產云云，並未具體陳明何筆財
    產進行脫產，如何知悉該等情事，難認該證明書足以釋明假
    扣押原因。此外，抗告人所提出之其餘證據資料，難以使法
    院相信相對人有浪費財產，增加負擔，或就其財產為不利益
    之處分等情，因認抗告人就假扣押原因未予釋明。惟查，抗
    告人聲請假扣押所提出之證據資料，除存證信函內載明：「
    請相對人於函到五日內出面協調理賠」等語，可證相對人拒
    不理賠之事實外，關於第三人洪啟能所出具之證明書，內容
    並已載明：「長子黃敏郎委託律師代為通知於函到五內出面
    協調理賠...但卓世傑（即相對人）迄未出面賠償，最近經
    得悉卓世傑擬出售移轉其名下財產，進行脫產行為，若不立
    即予以假扣押，將來必有難以強制執行之虞。」以上內容已
    明確表示相對人就其財產將為不利益之處分，原審認抗告人
    未予釋明，違反假扣押略式審判之性質，認事用法顯有不當
    ，爰提起本件抗告，求為廢棄裁定，並駁回相對人於原審之
    異議等語。
二、按債權人就金錢請求或得易為金錢請求之請求，欲保全強制
    執行者，得聲請假扣押。假扣押非有日後不能強制執行或甚
    難執行之虞者，不得為之。請求及假扣押之原因應釋明之。
    前項釋明如有不足，而債權人陳明願供擔保或法院認為適當
    者，法院得定相當之擔保，命供擔保後為假扣押，民事訴訟
    法第五百二十二條第一項、第五百二十三條第一項及第五百
    二十六條第一項、第二項分別定有明文。而民國（下同）九
    十二年二月七日新修正民事訴訟法第五百二十六條第二項，
    已將「債權人雖未為前項釋明，如就債務人所應受之損害已
    供法院所定之擔保者，得命為假扣押」規定，修正為「前項
    釋明如有不足，而債權人陳明願供擔保或法院認為適當者，
    法院得定相當之擔保，命供擔保後為假扣押」，以與同條第
    一項規定「請求及假扣押之原因，應釋明之」相呼應。是請
    求及假扣押之原因，債權人如絲毫未予釋明，縱就債務人所
    應受之損害供法院所定之擔保者，亦不得命為假扣押，必債
    權人已為各該項釋明而仍有不足，法院始得定相當之擔保，
    命債權人供擔保後為假扣押。又同法第五百二十三條第一項
    所謂假扣押之原因，係指日後有不能強制執行或甚難執行之
    虞之情形，如債務人浪費財產、增加負擔或就其財產為不利
    益之處分，將成為無資力之狀態，或將移住遠地、逃匿無蹤
    、隱匿財產等是（最高法院98年度台抗字第863號裁定意旨
    參照）。
三、經查：
   (一)抗告人於原法院主張，相對人於99年5月3日上午約8時15分
     許，駕駛車牌號碼3791-GL號自小客車由南往北停在永康市
     ○○路邊（南台街125號後門），於開車門前應注意、能注
     意左方是否有車輛要經過，並應讓車輛先通過，卻疏未注
     意左方有抗告人之母高金哖所駕駛車牌號碼WRS-692 號輕
     機車已駛至，竟冒然開啟左前車門，致撞擊高金哖所駕駛
     之機車，導致人車倒地，高金哖因此頭部外傷併蜘蛛膜下
     腔出血、顱骨骨折、顱內出血、雙側硬腦膜下出血併嚴重
     水腫，意識昏迷，延至99年5月14日不治死亡，抗告人支出
     之喪葬費及精神慰撫金約150萬元，因而聲請對相對人之財
     產為假扣押等情，固據其提出道路交通事故現場圖、照片
     、診斷證明書、臺南縣警察局永康分局道路交通事故當事
     人登記聯單、調解案件轉介單、臺灣臺南地方法院檢察署
     相驗屍體證明書、戶籍謄本等為證，足認抗告人對於本案
     請求之原因事實已為相當之釋明。
  (二)惟就假扣押原因之釋明，抗告人固提出存證信函一份，及第
    三人洪啟能出具之證明書等件為證，惟觀諸該存證信函之內
    容，僅旨在重申抗告人所主張之上開原因事實，並函催相對
    人於文到五日內出面協調理賠事宜；而第三人洪啟能出具之
    證明書亦僅泛載：「高金哖已委由長子黃敏郎委託律師代為
    通知於函到五日內出面協調理賠高金哖之醫藥費、看護費、
    不能工作期間之損害以及精神慰撫金，但卓世傑迄未出面賠
    償，最近經得悉卓世傑擬出售移轉其名下財產，進行脫產之
    行為...」等語，均未具體陳明相對人係對何筆財產進行脫
    產、第三人洪啟能如何知悉上情，以及其他相對人有何隱匿
    財產、或對其財產為不利益處分，致有「日後不能強制執行
    」或「甚難執行之虞」之事實等證據可供法院即時調查，僅
    一再泛稱相對人迄未出面協調理賠事宜云云，然究難僅憑相
    對人未出面協調遽認其有脫產情事。
  (三)此外，抗告人復未提出其他有何證據資料可釋明相對人有浪
    費財產、增加負擔、隱匿財產或對其財產為不利益處分之情
    事，尚難認為抗告人已就本件假扣押之原因為釋明，縱其陳
    明願供擔保，揆諸前揭說明，法院仍不得為命供擔保後假扣
    押之裁定。原法院因而認相對人之異議有理由，裁定廢棄原
    司法事務官之裁定，駁回抗告人假扣押之聲請，核其認事用
    法，尚無不合。抗告意旨指摘原裁定不當，求予廢棄，為無
    理由，應予駁回。
四、據上論結，本件抗告為無理由，依民事訴訟法第495條之1第
    1項、第449條第1項、第95條、第78條，裁定如主文。
中    華    民    國    99    年    10    月    22    日
                  民事第四庭     審判長法  官    吳上康
                                       法  官    陳珍如
                                       法  官    王金龍
上為正本係照原本作成。
不得抗告。
中    華    民    國    99    年    10    月    25    日
                                       書記官    謝淑玉

司法院資訊處製作；財團法人民間司法改革基金會備份。
